【裁判字號】    90,上訴,791
【裁判日期】    900629
【裁判案由】    公共危險
【裁判全文】
臺灣高等法院刑事判決                              九十年度上訴字第七九一號
    上  訴  人  臺灣板橋地方法院檢察署檢察官
    被      告  乙○○
    選任辯護人  姚念林
右列上訴人因被告公共危險案件，不服臺灣板橋地方法院八十九年度訴字第一五二○
號，中華民國八十九年十一月廿一日第一審判決（起訴案號：臺灣板橋地方法院檢察
署八十九年度偵字第五八五○號），提起上訴，本院判決如左：
    主  文
上訴駁回。
    理  由
一公訴要旨：
  檢察官第一審起訴，指被告乙○○於民國八十八年九月間，利用不知情之工人，在
  臺北縣鶯歌鎮○○路一六一巷通過其所有坐落該鎮○○段崁腳小段四○之六、四一
  之九、四二之一一等地號土地路段裝設活動式鐵門，封鎖前述供大眾通行之既成巷
  道，使該路一三九號丙○○住戶出入困難，而生公眾往來之危險。因而依據刑法第
  一百八十五條第一項罪名訴請處斷。
二本院之判斷：
  (一)按刑法第一百八十五條第一項之罪，係為保護公眾（即不特定之多數人）往來交
    通上之安全而設，若事實上非供公眾往來之陸路，尚難以本罪論擬。又所謂以他
    法致生往來之危險，屬於具體危險之性質，亦即由行為人之行為客觀上觀察，足
    使公眾往來發生危及安全之狀態而言，若依通常觀念，認為並未發生妨害公眾往
    來安全之具體危害，亦不成立該罪。
  (二)公訴人認被告涉犯刑法公共危險之罪嫌，無非係以告發人丙○○之指述，並依檢
    察官勘驗現場結果，認為被告確於前述巷道上裝設活動式鐵門，以及引用卷附現
    場照片，為其主要論據。被告則堅決否認造成任何公共危險，辯稱：本案道路並
    無他人通行，且所設鐵門白天均會開啟，並不影響於通行等語。
  (三)經查：臺北縣鶯歌鎮○○路一六一巷係一狹長形且長滿雜草之陸路，僅有一號、
    三號、五號住戶，除五號為告發人所經營之工廠外，其餘均為被告所有，告發人
    尚有其他寬道路可供通行使用，凡此俱經原審履勘明確，有勘驗筆錄及現場照
    片六張在卷足憑（原審卷第廿八頁至第卅一頁）。而平日使用該條道路者，除被
    告及其工廠進出之員工與告發人外，事實上並無其他人車通行，亦據證人甲○○
    、劉榮利證述甚詳（本院卷第四四頁、第四六頁）。是以該巷道雖為既成道路，
    惟實際上僅有被告與告發人等少數特定人士通行，先予指明。
  (四)被告所設置之活動式鐵門，位置十分明顯，鐵門旁即有路燈，光線充足、照明良
    好，鐵門關閉時，路過者對其裝設情形均可清楚辨識，凡此俱經告發人與被告一
    致陳明無誤（本院卷第十九頁、第卅頁），與卷附照片所示情形核無不符。是被
    告縱有於夜間扃鎖鐵門封閉道路之情形，但路過人車既可清楚辨識，即不至於因
    照明不足或其他因素而對往來交通造成具體危險。
  (五)本案公訴人所舉事證，無從積極證明被告所為造成陸路交通往來危險，據上說明
    ，即與所訴罪名之具體危險犯屬性不相符合。原審依據調查結果，認為不能證明
    被告犯罪，因而諭知無罪，適用法則並無違誤。上訴意旨仍執前詞以該巷道為既
    成道路，認為被告既予擅自封閉，即應構成犯罪，據此指摘原判決不當。但刑法
    第一百八十五條第一項之處罰規定，重在維護往來交通之安全，與民事上請求通
    行訴訟重在調和不動產經濟利益、確定使用他人土地權源之旨趣迥不相同，上訴
    人徒自道路通行權之有無而為立論，不憑任何積極事證，遽行推測被告所為已有
    公共危險之虞，核不足以動搖原審所為無罪判斷。所請撤銷改判，為無理由，應
    予駁回。
三依刑事訴訟法第三百六十八條判決如主文。
本案經檢察官楊楚猛到庭執行職務。
中    華    民    國      九十      年      六      月      廿九      日
                              臺灣高等法院刑事第廿庭
                                  審判長法  官  葉  麗  霞
                                        法  官  余  來  炎
                                        法  官  林  勤  綱
右正本證明與原本無異。
如不服本判決應於收受送達後十日內向本院提出上訴書狀，其未敘述上訴之理由者並
得於提起上訴後十日內向本院補提理由書（均須按他造當事人之人數附繕本）。
                                        書記官  鐘  麗  芳
中    華    民    國      九十      年      七      月       二       日


司法院資訊處製作；財團法人民間司法改革基金會備份。
